【裁判字號】    89,上訴,17
【裁判日期】    890202
【裁判案由】    違反槍砲彈藥刀械管制條例
【裁判全文】
臺灣高等法院臺南分院刑事判決              八十九年度上訴字第一七號      Ｇ
      上  訴  人
      即  被  告  甲  ○  ○
      選任辯護人  施  登  煌
右上訴人因違反槍砲彈藥刀械管制條例案件，不服臺灣雲林地方法院八十八年度訴字
第三三四號中華民國八十八年十一月二十六日第一審判決（起訴案號：臺灣雲林地方
法院檢察署八十八年度偵字第四四五九號），提起上訴，本院判決如左：
      主      文
上訴駁回。
      事      實
一、甲○○前於民國（下同）八十二年間因違反修正前麻醉藥品管理條例案件二案，
    均經法院判處有期徒刑六月確定，合併執行有期徒刑十月，而於八十三年八月五
    日執行完畢；又於八十六年間因違反槍砲彈藥刀械管制條例案件，經法院判處有
    期徒刑六月確定，並於同年三月二十三日易科罰金執行完畢；復於八十五年間因
    妨害自由案件，經法院判處有期徒刑一年四月確定，於八十七年一月三十一日縮
    短刑期假釋期滿。詎其不知悛悔，明知未經許可，不得持有可發射子彈具有殺傷
    力之槍砲，竟於八十八年（公訴書誤載為七十八年）四月二十八日晚間九時許，
    在彰化縣員林鎮「大村玩具店」，分別以新臺幣（下同）四千五百元及一千五百
    元之代價，向該店中姓名、年籍不詳成年男子，購得均具殺傷力之仿奧地利ＧＬ
    ＯＣＫ廠一七型半自動手槍製造之玩具槍（槍枝管制編號：000000000
    0號，下同，公訴書誤載為0000000000號）及掌心雷改造手槍（槍枝
    管制編號：0000000000號，下同，公訴書誤載為000000000
    0號）各一支，而持有之。嗣八十八年五月四日上午九時許，為警於雲林縣斗六
    市○○路與大學路口查獲，並當場扣得上開槍枝二支。
二、案經雲林縣警察局斗六分局報請台灣雲林地方法院檢察署移轉臺灣彰化地方法院
    檢察署呈請台灣高等法院檢察署令轉台灣雲林地方法院檢察署檢察官偵查起訴。
      理      由
一、訊據上訴人即被告甲○○坦承持有前揭槍枝，然辯稱：右開槍枝係於本件被查獲
    前二、三年所購，且其購買槍枝管制編號：0000000000號槍枝時，包
    裝盒上載有該槍枝業獲台灣板橋地方法院檢察署不起訴處分之字樣，故不知持有
    該槍枝為違法，且槍枝是玩具槍，不具殺傷力云云。
二、但查，上述扣案槍枝經送內政部警政署刑事警察局鑑驗，認前開管制編號：00
    00000000號槍枝係仿奧地利ＧＬＯＣＫ廠一七型半自動手槍製造之玩具
    槍，其槍管及滑套材質為塑膠，以打擊底火引爆子彈內火藥為發射動力，擊發機
    械正常，具發射子彈功能，經統案實驗，發射動能可達每平方公分二十焦耳以上
    ，已足穿入人體皮肉層，故具有殺傷力；另管制編號：0000000000號
    掌心雷改造手槍，則係仿轉輪手槍製造之玩具手槍，將槍及轉輪車通改造而成，
    其擊發機械正常，可發射子彈，認具殺傷力，均有該局八十八年五月五日刑鑑字
    第四一三三一號鑑驗通知書暨槍枝殺傷力鑑驗說明附卷可稽。次查，被告之妻張
    靜宜所呈附卷「華山玩具」槍枝目錄，為被告所稱，係其購槍時，店家出示之目
    錄，然其上並無被告前開所辯，載有扣案二槍枝受不起訴處分之相關文字，是被
    告之辯解，尚難認為真實。又張靜宜另呈存卷之「貝瑞塔Ｍ八四」模型玩具說明
    書，其上雖記載「本產品經八七警署保字第一九三九三號函鑑定，非屬槍砲彈藥
    刀械管制條例查禁之械器」，但該槍枝型號與扣案槍枝分屬仿奧地利ＧＬＯＣＫ
    廠一七型半自動手槍製玩具槍及仿轉輪手槍製玩具手槍者，迥然有別，故此亦無
    足為被告有利之認定。又被告於八十八年五月四日上午十一時許，在雲林縣警察
    局斗六分局刑事組應訊時明白供稱：「警方所查獲之奧地利改造手槍及掌心雷改
    造手槍各一支，都是我於八十八年四月二十八日晚上九時許，前往員林鎮大村玩
    具店所購得」，而於偵查中亦無異詞，其嗣後於原審及本院審理時，始改稱購槍
    時間約為八十五或八十六年間之某日云云，前後翻異，而無實據，顯謀為適用舊
    法之輕刑，殊無可採。被告前有違反槍砲彈藥刀械管制條例前科，對任意持有槍
    枝為違法早有認識，綜上可徵，被告之辯詞，顯為臨訟虛擬，卸責之情，彰彰明
    甚，洵難採取。此外，尚有扣押物品清單在卷可稽。本件事證明確，被告犯行堪
    予認定。
二、核被告所為，係犯槍砲彈藥刀械管制條例第十一條第四項之未經許可持有其他可
    發射子彈具殺傷力之槍枝罪；又其一行為同時持有二具殺傷力槍枝，因僅侵害一
    社會法益，故僅評價為一罪。再被告曾於八十二年間因違反修正前麻醉藥品管理
    條例案件二案，各經法院判處有期徒刑六月確定，合併執行有期徒刑十月，於八
    十三年八月五日執行完畢，復於八十六年間因違反槍砲彈藥刀械管制條例案件，
    經法院判處有期徒刑六月確定，並於同年三月二十三日易科罰金執行完畢，另於
    八十五年間因妨害自由案件，經法院判處有期徒刑一年四月確定，案於八十七年
    一月三十一日縮短刑期假釋期滿，均有卷附本院被告全國前案紀錄表及台灣雲林
    地方法院檢察署刑案資料查註紀錄表可按，其於五年以內再犯本件有期徒刑以上
    之罪，為累犯，依刑法第四十七條之規定，加重其刑。原審引依槍砲彈藥刀械管
    制條例第十一條第四項，刑法第十一條前段、第四十七條、第四十二條第三項、
    第三十八條第一項第一款之規定，及審酌被告所持槍械非火力強大之制式槍枝，
    但其一次持有具有殺傷力之改造玩具槍二支，且因隨身攜帶外出，而為警查獲，
    顯為擁槍自重，當嚴予苛責，另參之其犯罪動機、目的、手段、素行、智識程度
    及犯罪後態度等一切情狀，量處有期徒刑貳年月，併科罰金新台幣伍拾萬元，
    並諭知罰金刑部分易服勞役之折算標準。按人民身體之自由應予保障，憲法第八
    條設有明文，是限制人身自由之法律，其內容須符合憲法第二十三條所定要件，
    保安處分係對受處分人將來之危險性所為拘束其身體、自由之處置，以達教化與
    治療之目的，為刑法之補充制度，本諸法治國家保障人權之原理及刑法之保護作
    用，其法律規定之內容，應受比例原則之規範，使保安處分之宣告，與行為人所
    為行為之嚴重性、行為人所表現之危險性，及對於行為人未來行為之期待性相當
    ，槍砲彈藥刀械管制條例第十九條第一項規定：「犯第七條、第八條、第十條、
    第十一條、第十二條第一項至第三項、第十三條第一項至第三項之罪，經判處有
    期徒刑者，應於刑之執行完畢或赦免後，令入勞動場所，強制工作，其期間為三
    年。」此項規定不問對行為人有無預防矯治其社會危險性之必要，一律宣付強制
    工作三年，限制其中不具社會危險性之受處分人之身體、自由部分，其所採措施
    與所欲達成預防矯治之目的及所需程度，不合憲法第二十三條所定之比例原則，
    犯上開條例第十九條所定之罪，不問對行為人有無預防矯治其社會危險性之必要
    ，一律宣付強制工作三年之部分，與司法院大法官第四七一號解釋之意旨不符，
    應於該解釋公佈之日即八十七年十二月十八日起不予適用，惟犯該條例第十九條
    第一項所列舉之罪，依個案情節符合比例原則部分，仍應適用該條例宣告保安處
    分，至不符合部分而應宣告保安處分者，則仍由法院斟酌刑法第九十條第一項規
    定之要件，依職權為之，此觀之前開大法官解釋甚明；茲本件被告雖持有右揭槍
    枝，而犯上開條例第十一條第四項之罪，固有可責，然其所持既均非制式槍枝，
    已如前述，且被告並未持之另犯他罪，法院斟酌其犯行之嚴重性及表現之危險性
    ，認尚未達前開條例所示應予宣告強制工作三年之必要程度，又其雖有違反槍砲
    彈藥刀械管制條例案件前科，但該案所犯情節非重，有本院被告全國前案紀錄表
    可考，此外，另查無其有刑法第九十條第一項應強制工作之積極事證，是爰不宣
    付強制工作。末查，扣案之具殺傷力槍枝二支，皆屬違禁物，應依刑法第三十八
    條第一項第一款之規定，予以宣告沒收。本院經核原審認事用法俱無不合，量刑
    亦稱妥適，被告上訴意旨否認犯罪，指摘原判決不當，並無可取，非有理由，應
    予駁回。
據上論結，應依刑事訴訟法第三百六十八條，判決如主文。
本案經檢察官張佩珍到庭執行職務。
中    華    民    國      八十九      年      二      月      二        日
                                  臺灣高等法院臺南分院刑事第三庭
                                      審判長法官  黃    聰    明
                                            法官  黃    三    哲
                                            法官  林    勝    木
右正本證明與原本無異。
如不服本判決，應於判決送達後十日內向本院提出上訴狀，其未敘述理由者並應於提
出上訴狀後十日內向本院補提理由書（應附繕本)。
                                      法院書記官  吳    秋    賢
中    華    民    國      八十九      年      二      月      二        日
附錄法條：
槍彈藥刀械管制條例第十一條第四項：第一項及第二項之未遂犯罰之。


司法院資訊處製作；財團法人民間司法改革基金會備份。
